臺灣臺北地方法院刑事判決
111年度審訴字第348號
公  訴  人  臺灣臺北地方檢察署檢察官
被      告  曾天昌



上列被告因詐欺案件，經檢察官提起公訴（110年度偵字第36696
號、111年度偵字第820號、111年度偵字第2362號），嗣被告於
本院準備程序中，就被訴事實為有罪之陳述，經本院告知簡式審
判程序意旨，並聽取公訴人及被告之意見後，本院合議庭裁定由
受命法官獨任進行簡式審判程序，判決如下：
    主  文
曾天昌犯三人以上共同詐欺取財罪，共參罪，各處有期徒刑壹年
。應執行有期徒刑壹年肆月。
扣案如附表編號1、2所示之物沒收之；未扣案之犯罪所得新臺幣
壹仟元沒收，於全部或一部不能沒收或不宜執行沒收時，追徵其
價額。
    事實及理由
一、本件犯罪事實及證據，除引用檢察官起訴書之記載（如附件
    ）外，並更正、補充如下：
  ㈠起訴書附表編號1「詐騙手法」欄所載「10月23日」應更正為
    「10月25日」。
　㈡起訴書附表編號2「詐取物品」欄所載「台新商業銀行帳號00
    0-0000000」應更正為「台新商業銀行帳號000-00000000000
    000」。
　㈢起訴書附表編號3「詐騙手法」欄所載「10月16日」應更正為
    「10月12日」。
　㈣證據部分，補充「被告曾天昌於本院準備程序及審理時之自
    白」為證據。　
二、論罪科刑：
  ㈠核被告就起訴書附表編號1至3所為，均係犯刑法第339條之4
    第1項第2款之3人以上共同詐欺取財罪（共3罪）。
  ㈡被告與真實姓名、年籍不詳，暱稱「閃電」之人及其所屬詐
    欺集團其他成年成員間，彼此有犯意聯絡及行為分擔，為共
    同正犯。
  ㈢又被告前①因竊盜案件，經臺灣新北地方法院以106年度審易
    字第2596號判決判處有期徒刑8月確定；②因竊盜案件，經臺
    灣桃園地方法院以106年度審易字第2017號判決判處有期徒
    刑7月確定；③因施用毒品案件，經本院以106年度審訴字第5
    51號判決判處有期徒刑8月確定；④因公共危險案件，
　　經臺灣新北地方法院以106年度審交訴字第183號判決判處有
    期徒刑7月，提起上訴後，經臺灣高等法院以107年度交上訴
    字第124號判決駁回上訴確定；上揭①至④案嗣經臺灣高等法
    院以107年度聲字第2979號裁定合併定應執行刑有期徒刑2年
    確定，與另案殘刑1年9月24日及拘役30日接續執行後，於民
    國109年4月21日因縮短刑期假釋出監，於110年3月18日保護
    管束期滿未經撤銷假釋，視為執行完畢等情，有臺灣高等法
    院被告前案紀錄表在卷可稽，其於徒刑執行完畢後，5年以
    內故意再犯本件有期徒刑以上之各罪，均為累犯，惟其前案
    所犯之罪，與本案犯罪型態不同，侵害之法益及對社會之危
    害程度亦有相當差別，尚難僅憑被告於受前開有期徒刑執行
    完畢5年內，故意再犯本件有期徒刑以上之罪，即遽認其有
    特別惡性及對刑罰反應力薄弱之情形，故依司法院釋字第77
    5號解釋意旨，爰均不予加重其最低本刑。
  ㈣被告就上開所犯3次犯行，所詐騙之對象不相同，侵害個別之
    財產法益，所為各具獨立性且出於各別犯意為之，行為互殊
    ，應分論併罰。　　
  ㈤爰審酌被告加入該詐欺集團負責領取人頭帳戶包裹並轉交詐
    欺集團，作為收取贓款之用，造成偵查犯罪機關追查贓款及
    其他詐欺成員之困難，使欺罔斂財之歪風更加氾濫，破壞社
    會交易秩序，本應予以重懲，然考量被告僅係擔任詐欺集團
    收簿手，非屬該詐欺集團核心份子，僅屬被動聽命行事角色
    ，並考量被告犯後坦承犯行，然尚未與告訴人李慕晨、林佳
    惠及被害人陳映蓉達成和解，兼衡被告之素行、犯罪動機、
    目的、手段、犯罪所得、告訴人及被害人等所受損害，暨被
    告為國中畢業之教育程度（見本院卷附之個人戶籍資料完整
    姓名查詢結果）、職業收入、需扶養人口等家庭生活經濟狀
    況（見本院卷第179頁）等一切情狀，分別量處如主文所示
    之刑及定其應執行刑，以資懲儆。
三、沒收部分：
  ㈠扣案如附表編號1、2所示行動電話2支，係被告所有，供其與
    上開詐欺集團成員聯繫從事詐欺犯罪所用，業據被告供承在
    卷（見偵一卷第48頁、偵三卷第19頁），屬犯罪所用之物，
    自應依刑法第38條第2項前段之規定宣告沒收。
  ㈡扣案如附表編號3至6所示告訴人李慕晨所有之金融卡，固為
    被告之犯罪所得，惟考量上開金融卡具有個人之專屬性，且
    其本體價值低微，其價值並非存在於物品之形體本身，倘告
    訴人李慕晨申請註銷並補發卡片，原卡片即失去功用，是對
    上開金融卡宣告沒收或追徵，尚欠缺刑法上之重要性，爰依
    刑法第38條之2第2項之規定，不予宣告沒收。至扣案如附表
    編號7所示之物，經核與本件犯行無直接關聯，爰不予宣告
    沒收。
  ㈢就犯罪所得部分，被告於偵訊中供稱：伊領一件包裹可獲得
    新臺幣（下同）500至1000元之報酬等語（見偵三卷第122頁
    ），則依有利被告之方式估算，認其領取一件包裹可獲得之
    金額為500元，除起訴書附表編號1所示犯行，因被告所領取
    之金融卡已交由警方查扣，並未繳回詐欺集團而未獲得報酬
    外，被告就起訴書附表編號2、3所示2次犯行共獲得1000元
    之報酬，此為被告之犯罪所得，應依刑法第38條之1第1項前
    段規定宣告沒收之，於全部或一部不能沒收或不宜執行沒收
    時，追徵其價額。
據上論斷，應依刑事訴訟法第273條之1第1項、第299條第1項前
段、第310條之2、第454條第2項，刑法第28條、第339條之4第1
項第2款、第51條第5款、第38條第2項前段、第38條之1第1項前
段、第3項，刑法施行法第1條之1第1項，判決如主文。
本案經檢察官陳建宏提起公訴，檢察官謝奇孟到庭執行職務。
中　　華　　民　　國　　111 　年　　6 　　月　 　2  　日
　　　　　　　　　刑事第二十二庭 法　官   莊書雯
上正本證明與原本無異。 
如不服本判決應於收受送達後20日內向本院提出上訴書狀，並應
敘述具體理由；其未敘述上訴理由者，應於上訴期間屆滿後20日
內向本院補提理由書（均須按他造當事人之人數附繕本）「切勿
逕送上級法院」。告訴人或被害人如對於本判決不服者，應具備
理由請求檢察官上訴，其上訴期間之計算係以檢察官收受判決正
本之日期為準。 因疫情而遲誤不變期間，得向法院聲請回復原
狀。
                                 書記官  周玉惠　　　　
中　　華　　民　　國　　111 　年　　6 　　月　　2 　　日
附錄本案論罪科刑法條全文：
中華民國刑法第339條之4
犯第339條詐欺罪而有下列情形之一者，處1年以上7年以下有期
徒刑，得併科1百萬元以下罰金：
一、冒用政府機關或公務員名義犯之。
二、三人以上共同犯之。
三、以廣播電視、電子通訊、網際網路或其他媒體等傳播工具，
    對公眾散布而犯之。
前項之未遂犯罰之。
附表：
編號 扣押物品名稱及數量 1 行動電話1支(廠牌：HTC DESIRE 728，IMEI：000000000000000/000000000000000) 2 行動電話1支(廠牌：APPLE IPHONE 11 PRO，門號：0000000000，IMEI：000000000000000) 3 臺灣銀行金融卡1張（帳號000000000000號） 4 台新商業銀行金融卡1張（帳號00000000000000號） 5 郵局金融卡1張（帳號00000000000000號） 6 安泰商業銀行金融卡1張（帳號00000000000000號） 7 統一超商交貨便1盒 
附件：
臺灣臺北地方檢察署檢察官起訴書
                                    110年度偵字第36696號
                                      111年度偵字第820號
                                                第2362號
　　被　　　告　曾天昌　男　42歲（民國00年0月0日生）
　　　　　　　　　　　　住新北市○○區○○○路000巷00號
                        居臺北市○○區○○○路0段00號7樓之5
　　　　　　　　　　　　國民身分證統一編號：Z000000000號
上列被告因詐欺案件，業經偵查終結，認應提起公訴，茲將犯罪
事實及證據並所犯法條分敘如下：
　　　　犯罪事實
一、曾天昌應可預見真實姓名、年籍不詳，TELEGRAM通訊軟體暱
    稱「閃電」之人係詐騙集團成員，竟仍與「閃電」及所屬詐
    欺集團成員共同意圖為自己不法之所有，而基於縱使與「閃
    電」及所屬詐欺集團成員共同遂行詐欺取財犯罪亦不違反其
    本意之不確定故意之犯意聯絡，自民國110年10月間某日時
    許，加入「閃電」所屬詐欺集團，而擔任該詐欺集團之「取
    簿手」工作。渠等分工方式係先由該詐欺集團不詳成員以附
    表所示方式詐騙附表所示之人，致使附表所示之人誤信為真
    ，而依指示於附表所示時間，將所申用附表所示帳戶之提款
    卡，以包裹寄貨之方式，寄送至附表所示便利商店後，曾天
    昌再應「閃電」之指示前往上開便利商店取件，並依指示將
    所取得之包裹放置在指定之車站置物櫃內或至指定公園將該
    包裹交予不詳人士以供所屬詐欺集團作為犯罪人頭帳戶使用
    。嗣附表所示之人察覺受騙後報警處理，經警調閱相關監視
    器錄影畫面比對追查後，始循線查悉上情。
二、案經李慕晨、林佳惠訴由臺北市政府警察局中山分局報告及
    臺北市政府警察局中正第二分局報告偵辦。
　　　　證據並所犯法條
一、證據名稱及待證事實：
編號 證據名稱 待證事實 (一) 被告曾天昌於警詢及偵查中之供述 坦承自上開時間起，經臉書求職廣告，而加入「閃電」所屬集團而擔任領取包裹之工作，並依「閃電」之指示，前往指定之便利商店領取包裹後，復將該包裹放置在指定之車站置物櫃內或至指定公園將該包裹交予不詳人士等事實。 (二) 證人即同案被告謝若妍於警詢時之證述 證明於附表編號2所示時、地，領取包裹之男子係被告曾天昌，以及同案被告謝若妍自110年8月間起，即將名下車牌號碼000-000號普通重型機車借予被告使用等事實。 (三) 1、告訴人李慕晨、林佳惠及被害人陳映蓉於警詢之指訴； 2、內政部警政署反詐騙諮詢專線紀錄表、7-ELEVEN貨態查詢系統資料、告訴人李慕晨與暱稱為「林浩晨」之不詳詐欺集團成員間之LINE通訊軟體對話紀錄、被害人陳映蓉與暱稱為「豔妤」之不詳詐欺集團成員間之LINE通訊軟體對話紀錄、告訴人林佳惠與暱稱為「小伊（菲菲媽媽）」之不詳詐欺集團成員間之LINE通訊軟體對話紀錄 證明告訴人李慕晨、林佳惠及被害人陳映蓉遭不詳詐欺集團成員以附表所示手法詐騙後，而依對方指示，至附表所示便利商店，將所申用附表所示帳戶之提款卡以包裏寄貨之方式，寄送至指定便利商店等事實。 (四) 警方在「統一便利商店（行天門市）」之錄影畫面翻拍照片、「統一便利商店（大埔門市）」監視器錄影畫面翻拍照片、「統一便利商店（歡唱門市）」監視器錄影畫面翻拍照片、7-ELEVEN貨態查詢系統資料、被告與「閃電」間之TELEGRAM通訊軟體對話紀錄、扣案附表編號1所示帳戶之提款卡 證明被告先後於附表所示時間，前往附表所示便利商店，領取告訴人及被害人所寄出裝有附表所示帳戶提款卡包裹之事實。 
二、核被告曾天昌所為，係犯刑法第339條之4第1項第2款三人以
    上共同犯詐欺取財罪嫌。被告與「閃電」及所屬詐欺集團其
    他不詳成員間，有犯意聯絡及行為分擔，請論以共同正犯。扣
    案hTC廠牌手機(IMEI：000000000000000、000000000000000
    )、Apple品牌iPhone 11 prdo手機（IMEI：00000000000000
    0）各乙支，均係被告所有供犯罪所用之物，請依刑法第38
    條第2項規定宣告沒收。另關於被告本件犯罪所得，併請依
    刑法第38條之1第1項前段規定宣告沒收，或依同條第3項規
    定於全部或一部不能沒收或不宜執行沒收時，追徵其價額。
三、依刑事訴訟法第251條第1項提起公訴。
  　此　致
臺灣臺北地方法院
中　　華　　民　　國　 111　　年　　1 　　月　　21　　日
　　　　　　　　　　　　　檢　察　官      陳 建 宏
本件正本證明與原本無異
中　　華　　民　　國　 111　　年　　2 　　月　　10　　日
　　　　　　　　　　　    書　記　官      郭 柏 漢
附錄本案所犯法條
中華民國刑法第339條
（普通詐欺罪）
意圖為自己或第三人不法之所有，以詐術使人將本人或第三人之
物交付者，處 5 年以下有期徒刑、拘役或科或併科 50 萬元以
下罰金。
以前項方法得財產上不法之利益或使第三人得之者，亦同。
前二項之未遂犯罰之。
中華民國刑法第339條之4
犯第 339 條詐欺罪而有下列情形之一者，處 1 年以上 7 年以
下有期徒刑，得併科 1 百萬元以下罰金：
一、冒用政府機關或公務員名義犯之。
二、三人以上共同犯之。
三、以廣播電視、電子通訊、網際網路或其他媒體等傳播工具，
    對公眾散布而犯之。
前項之未遂犯罰之。　　　　　　　　　　　　　　　　　　　　　　　　　　附表：
編號 被害人 詐騙手法 詐取物品 包裏領取地點 包裏領取時間 1 李慕晨 (告訴) 不詳詐欺集團成員於110年10月23日17時30分前某時許，透過LINE通訊軟體以「林浩晨」之暱稱向李慕晨佯稱：如欲參與家庭代工，須先提供名下帳戶提款卡以供購買材料或申請相關疫情補助云云，致使李慕晨誤信為真，爰依指示於110年10月23日17時30分許，至位於彰化縣○○市○○街00號之「統一便利商店（彰泰門市）」，將所申用之右列帳戶資料寄送至右列地點。 臺灣銀行帳號000-000000000000號、郵局帳號000-00000000000000號、台新商業銀行帳號000-00000000000000號、安泰商業銀行帳號000-000000000000號等帳戶之提款卡 位於臺北市○○區○○街000號、180號之「統一便利商店（行天門市）」 110年10月28日20時21分許 2 陳映蓉 不詳詐欺集團成員於110年10月5日16時7分前某時許，透過LINE通訊軟體以「豔妤」之暱稱向陳映蓉佯稱：如欲參與家庭代工，須先提供名下帳戶提款卡以供購買材料或申請相關疫情補助云云，致使陳映蓉誤信為真，爰依指示於110年10月5日16時7分許，至位於臺中市○○區○○路000號號之「統一便利商店（全利門市）」，將所申用之右列帳戶資料寄送至右列地點。 台新商業銀行帳號000-00000000000000號、臺灣銀行帳號000-000000000000號、中國信託商業銀行帳號000-000000000000號、台新商業銀行帳號000-00000000000000號、臺灣銀行帳號000-000000000000號、台新商業銀行帳號000-0000000等帳戶之提款卡 位於臺北市○○區○○○路0段000號之「統一便利商店（大埔門市）」 110年10月7日23時35分許 3 林佳惠 (告訴) 不詳詐欺集團成員於110年10月12日16時11分前某時許，透過LINE通訊軟體以「小伊（菲菲媽媽）」之暱稱向林佳惠佯稱：如欲參與家庭代工，須先提供名下帳戶提款卡以供購買材料或申請相關疫情補助云云，致使林佳惠誤信為真，爰依指示於110年10月16日16時11分許，至位於高雄市○○區○○○路00號1樓之「統一便利商店（大順門市）」，將所申用之右列帳戶資料寄送至右列地點。 郵局帳號000-00000000000000號帳戶之提款卡 位於臺北市○○區○○○路000巷00號1樓之「統一便利商店（歡唱門市）」 110年10月16日0時7分許